【裁判字號】    96,訴,4405
【裁判日期】    970318
【裁判案由】    殺人未遂
【裁判全文】
臺灣板橋地方法院刑事判決              96年度訴字第4405號
公  訴  人  臺灣板橋地方法院檢察署檢察官
被      告  丙○○
                      12
指定辯護人  本院公設辯護人  乙○○
上列被告因殺人未遂案件，經檢察官提起公訴（96年度偵字第24
760號），本院判決如下：
    主  文
本件公訴不受理。
    理  由
一、公訴意旨略以：丙○○於民國（下同）96年9 月24日凌晨，
    在位於臺北縣蘆洲市○○路250 巷11號6 樓租屋處，因其分
    租室友甲○○要求勿將租屋處大門上鎖時口氣不佳，致丙○
    ○因而心生不滿，其明知頭部及胸部為人體重要器官所在，
    極為脆弱，如以利刃對該部位揮刺，顯有致命之可能，聞言
    竟仍憤而萌生殺人之犯意，於同日凌晨3 時許，持其所有之
    水果刀1 把進入甲○○臥房內將其喚醒後，即持該水果刀對
    甲○○左大腿刺入1 刀，因甲○○起身抵擋並試圖搶下水果
    刀，丙○○益加憤怒，再持刀朝甲○○上半身揮刺數刀，惟
    因甲○○及時閃躲而僅刺中其左手臂及身體左側，旋丙○○
    持刀往甲○○頭部揮刺時，甲○○以左手握住上開水果刀並
    將丙○○推倒在地後，立即下樓準備自行就醫，因未發生死
    亡之結果而不遂，惟已致甲○○受有左大腿撕裂傷2 公分、
    左手臂撕裂傷2 公分、左肩撕裂傷2 公分、左手撕裂傷2 公
    分之傷害。丙○○見甲○○血流多處，發現已鑄成大錯，即
    未再繼續持刀刺向甲○○，並主動撥打電話報警。嗣於同日
    凌晨4 時許，於有偵查犯罪職權之公務員尚不知何人為犯罪
    行為人時，丙○○向到場處理警員自承上揭犯行並當場繳交
    上揭水果刀1把，而悉上情，因認被告丙○○涉犯刑法第271
    條第2項、第1項殺人未遂之罪嫌。
二、按事實之認定，應憑證據，如未能發現相當證據，或證據不
    足以證明，自不能以推測或擬制之方法，以為裁判基礎。最
    高法院40年度台上字第86號判例意旨可資參照；次按殺人未
    遂與傷害之區別，應以有無殺意為斷，其受傷之多寡，及是
    否為致命部位，有時雖可藉為認定有無殺意之心證，究不能
    據為絕對標準，亦即殺人罪之成立，須具有使人生命喪失之
    故意與實施殺害之行為。故殺人與傷害之區別，當以下手殺
    害之時是否明知或預見足以致人於死為斷。至被害人受傷部
    位如何，犯人所用兇器如何，雖可供認定事實之資料，究不
    能為殺人之絕對標準，不能僅因被害人受傷之位置係屬人體
    要害，即認定加害人自始即有殺害被害人之犯意。最高法院
    亦著有47年度台上字第1157號、52年度台上字第93號、94年
    度台上字第6857號等判決要旨足資參照。
三、本件公訴意旨認被告丙○○涉犯上開殺人未遂罪，無非係以
    被告自承持刀砍傷告訴人甲○○部分之供述，證人即告訴人
    甲○○於警詢及偵查中之證述、診斷證明書1 紙、現場照片
    17幀及扣案水果刀1 把為其主要論據；訊據被告丙○○固坦
    承於上揭時、地持刀傷害告訴人甲○○之行為，惟堅決否認
    有殺人未遂之犯行，並堅稱其僅是一時氣憤找告訴人甲○○
    理論，伊並無朝甲○○頭部、胸部揮刺及告訴人甲○○受傷
    至樓下等待就醫時，伊並無再追殺甲○○以及係伊主動報警
    ，伊並無殺害甲○○之犯意等語。經查：
 (一)證據能力方面：
     按被告以外之人於審判外之言詞或書面陳述，除法律規定
     者外，不得作為證據，刑事訴訟法第159 條第1 項定有明
     文。證人即告訴人甲○○於警詢中所為之證述係被告以外
     之人於審判外之陳述，依上開規定即不得作為證據；次按
     被告以外之人於偵查中向檢察官所為之陳述，除顯有不可
     信之情況者外，得為證據，刑事訴訟法第159 條之1 第2
     項定有明文。此係因上開偵查中向檢察官所為之陳述雖仍
     為審判外之陳述，但立法者衡量刑事訴訟法規定檢察官代
     表國家偵查犯罪、實施公訴，依法有訊問被告、證人、鑑
     定人之權，且實務運作時，偵查中檢察官向被告以外之人
     所取得之陳述，原則上均能遵守法律規定，不致違法取供
     ，其可信性極高，為兼顧理論與實務為由，而對「被告以
     外之人於偵查中向檢察官所為之陳述」，例外規定除有顯
     不可信之情況者外，得為證據。本件證人甲○○於偵查中
     向檢察官所為之證述業經具結，證人甲○○並於本院審理
     時到庭就其於偵查中所為之證述接受被告及其辯護人之詰
     問，揆諸司法院大法官會議釋字第582 解釋意旨，對於被
     告之詰問權已有所保障，即已合於法定程序。是由上情觀
     之，證人甲○○於偵查中向檢察官所為之證述，尚難認有
     「顯不可信」之情況，故認有證據能力。
 (二)又證人即告訴人甲○○於本院審理中具結證稱：「審判長
     問9 ：6 年9 月24日被告拿刀進入你臥房之後，首先你發
     覺時，發生何事？證人答：就被殺了，第一刀就殺到我的
     大腿，接著就殺我的左側腋下及左肩。審判長問：這些傷
     都是被刀殺，還是你反抗造成的？證人答：是被告接連著
     砍。審判長問：你有何反應或動作？證人答：沒有，我就
     是抓他刀跟手。審判長問：你抓住他的刀及手之後？證人
     答：我告訴他，你不要再來了，我說算了，因為那天很晚
     了，我說這樣就好了，我就抓著他，本來我是有下一個動
     作，但是我沒有。審判長問：何時鬆手？證人答：鬆手之
     後就沒事了，我就倒了，不知道倒在住處還是那裡，我醒
     來就已經在新光醫院。審判長問：你倒了的時候，被告有
     無繼續拿刀刺你、砍你、殺你？證人答：沒有，我要強調
     的是他第一刀砍我大腿已經很深了。審判長問：今日到庭
     係走路進來法庭？證人答：是的，我可以走路。受命法官
     問：當天如何知道被告進入你臥房？證人答：他在我隔壁
     ，我不知道他如何進來我房間的‧‧‧是他進來之後，刺
     我一刀的時候，我才知道被告進來。法官問：何人通知救
     護車？我還記得我是自己走到樓下，救護車已經到樓下了
     ，是不是被告打的我不知道，看到救護車我就倒了。法官
     問：走到樓下時，被告是否還有繼續持刀向你追殺？證人
     答：沒有。」（見本院審理卷附97年2月26日審判筆錄）。
     又告訴人甲○○被告持刀受有左肩撕裂傷2 公分、左手臂
     撕裂傷2 公分、左大腿撕裂傷2 公分及左手撕裂傷2 公分
     ，有新光吳火獅紀念醫院出具之診斷證明書1 紙在卷可佐
     （見偵查卷第21頁），是被害人甲○○所受之傷勢，依上
     開診斷證明書之記載皆非命之傷勢，再參酌被告當時所使
     用之刀具，係十分鋒利之水果刀，此觀之照片所示即明（
     見偵查卷第27頁）。倘被告果有意致告訴人甲○○於死地
     ，依告訴人甲○○上開所述，當時告訴人在臥房內並不知
     道被告持刀進入其房間內，告訴人係在毫無防備之情況下
     被刺，再以該刀刃之長度與鋒利程度，稍一用力即可深及
     心臟，然被告在告訴人甲○○猝不及防備之際，竟僅持刀
     刺其左大腿一刀，足見被告並未使以全力而欲取告訴人甲
     ○○之性命甚明。再者依上開證人即告訴人甲○○之證述
     ，告訴人欲步行下樓就醫時，被告並未再持刀自後追殺及
     告訴人甲○○於警詢筆錄中陳稱：「‧‧‧事後我就自行
     下樓準備自行就醫，丙○○一路跟著我下樓並打電話報警
     ，直到警方及救護車到達現場」（見偵查卷第11頁）。是
     倘被告果有殺害甲○○之犯意，豈有告訴人甲○○欲下樓
     就醫，未再持刀自後追殺之理，卻逕行打電話報警並等待
     警方及救護車到達現場救護甲○○之理。綜上所述，而以
     被告持刀致甲○○受有左肩撕裂傷2 公分、左手臂撕裂傷2
     公分、左大腿撕裂傷2 公分及左手撕裂傷2 公分等處傷害
     ，尚無從遽認被告係出於殺人之犯意而為上開行為，此外
     復查無其他積極證據可資證明被告係基於殺人之犯意而持
     刀刺向告訴人甲○○，依上開之明，堪認被告乃基於傷害
     之犯意而為。是被告辯稱其並無殺人犯意乙節，自屬可採
     。至公訴意旨認被告係犯刑法第271 條第2 項、第1 項之
     殺人未遂罪，容有誤會，應僅構成刑法第277 條第1 項之
     傷害罪，公訴人於審理時亦將原起訴法條變更為刑法傷害
     罪，業經記明筆錄在卷。
四、按告訴乃論之罪，告訴人於第一審辯論終結前得撤回其告訴
    ；又未經告訴或告訴經撤回者，應諭知不受理之判決，並得
    不經言詞辯論為之，刑事訴訟法第238 條第1 項、第303 條
    第3 款及第307 條分別定有明文。本件被告持刀刺傷告訴人
    甲○○所為，係犯刑法第277 條第1 項之傷害罪，已認定如
    前，依同法第287 條前段之規定，須告訴乃論。而告訴人甲
    ○○於本院審理中已撤回對被告之刑事告訴，經記明筆錄在
    （見本院審理卷附97年2 月26日審判筆錄）。揆諸上開之說
    明，爰不經言詞辯論，為不受理判決之諭知。
據上論斷，應依刑事訴訟法第303 條第3 款、第307 條，判決如
主文。
本案經檢察官吳文正到庭執行職務
中    華    民    國    97    年    3     月    18    日
                     刑事第五庭審判長法  官  陳  財  旺
                                     法  官  黎  錦  福
                                     法  官  潘  長  生
以上正本證明與原本無異。
如不服本判決應於送達後10日內向本院提出上訴狀。
                                     書記官  彭  麗  紅
中    華    民    國    97    年    3     月    18    日


司法院資訊處製作；財團法人民間司法改革基金會備份。
